臺灣桃園地方法院刑事判決　　　　　　　　　　　　　九十年度易緝字第一三五號
　　公　訴　人　臺灣桃園地方法院檢察署檢察官
　　被　　　告　乙○○
　　被　　　告　甲○○
右列被告因詐欺等案件，經檢察官提起公訴（八十四年度偵字第一０八五四號、第一
一一五一號、八十五年度偵字第六五四四號），本院判決如左：
    主  文
乙○○、甲○○共同連續行使偽造私文書，足以生損害於他人，乙○○，累犯，處有
期徒刑壹年，甲○○，累犯，處有期徒刑拾月。扣案之變造「俞龍」身分證上被告
蘇慶章照片壹張、變造之「黃秦朗」身分證上不詳姓名者之照片壹張、未扣案但不能
證明已滅失之偽刻「俞龍」、「黃秦朗」印章各壹枚及杜嘉發為買車人之附條件買
賣合約上保證人欄內、乙○○為買車人之附條件買賣契約書保證人欄內、被告蘇慶章
假冒「俞龍」名義為買車人之附條件買賣合約書上買車人欄內及該次動產擔保交易
附條件買賣設定登記申請書上債務人欄內「俞龍」之印文及署名、李林有義為買車
人之貳紙附條件買賣契約書保證人欄內「黃秦朗」之印文及署名均沒收。
    事  實
一、緣張文火（已審結）於民國（下同）八十四年間因見友人蘇慶章（已審結）生意
    失敗，遂建議蘇慶章可從事放款賺取利息之事業並可兼作汽車買賣之人頭保證人
    賺取佣金，同時告知若借款人不還借款時，得令借款人出名而由其提供人頭保證
    人以買車賣車之方式取回借出之本金。議定後，張文火旋媒介某金主借款新台幣
    （下同）九十萬元予蘇慶章後，蘇慶章即著手經營放款業務。嗣果有乙○○、孔
    繁華、李林有義（已審結）向蘇慶章借款，均屆期無法還款，蘇慶章及張文火即
    按原定計劃，由蘇慶章持年籍資料表彰為「俞龍」卻貼其照片之變造身分證而
    冒「俞龍」之名，另尋有犯意聯絡之甲○○及不詳姓名之成年人持表彰「黃秦
    朗」年籍資料卻貼該成年人照片之變造身分證，分別與乙○○、李林有義、孔繁
    華，共同意圖為自己不之所有，明知上開借款人均無資力清償購車價款，仍基於
    概括之犯意聯絡，連續於附表所示之時間，由各借款人出名，向附表所示之被害
    人購買汽車，其中乙○○並擔任  繁華買車之保證人、甲○○擔任乙○○之保證
    人、蘇慶章則持變造之「俞龍」身分證，擔任買車者乙○○、杜嘉發之保證人
    ，假冒「黃秦朗」之成年人則持變造身分證擔任買車者李林有義之保證人，相繼
    於汽車買賣契約書上偽簽「俞龍」、「黃秦朗」之姓名，偽造其二人願為各該
    汽車買賣之保證人之私文書，致被害人公司之承辦人員陷於錯誤而交付如附表所
    示之汽車，足生損害於「俞龍」、「黃秦朗」。蘇慶章、甲○○、乙○○於取
    得前揭汽車後，旋驅車南下高雄將汽車賣予陳永田或為其他處分以換取現金，部
    份充為清償借款，部份資為人頭保證人之佣金。嗣於八十四年二十五日下午二時
    許，乙○○向警方報案張文火等人涉嫌偽造證件詐欺取財，繼於同年月二十八日
    晚上八時許，由警方在桃園縣民生路六十三號生活咖啡廣場內查獲蘇慶章、甲○
    ○、劉慶、丁永明（已審結）、鍾德良、劉文扶、吳麗明、閉瓊文（均不起訴處
    分），再循線於同月日晚間八時五十分許，在前述代書事務查獲張文火及蕭麗鶴
    並扣得電腦二部，空白扣繳憑單九０一張、袁宏豪印章一枚、杜嘉發印章一枚、
    變造之王元良駕駛執照一張、偽造楊武雄身分證一張。
二、案經台北縣警察局三重分局移請臺灣桃園地方法院檢察署檢察官偵查起訴暨被害
    人福灣公司、元隆公司訴請台灣桃園地方法院檢察署檢察官偵查起訴。
        理  由
一、右揭事實，訊據被告乙○○、甲○○二人均矢口否認有詐欺犯行，被告乙○○辯
    稱係為辦理信用卡，遂買車以為資力之證明，且亦未開車到高雄變賣云云；被告
    甲○○辯稱伊僅單純擔任乙○○買車之保證人，對於賣車一事並不知情，李林有
    義部份係向李林有義買車，再開到高雄變賣賺取差價云云。惟查，右揭事實，業
    據同案被告蘇慶章於本院審理時供甚明，而被告乙○○於檢察官偵訊時亦曾供述
    ：「因為蘇慶章與張文火有跟我說，若以我名義買車，我可得五萬元報酬，他們
    會把車子開到高雄質押或出賣」（見八十四年度偵字第一０八五四號案卷），足
    見其於本院審理時辯稱係為辦理信用卡始買車一情，核屬子虛，委無可取。至被
    告甲○○部份，則訊據同案被告李林有義供述：「我是透過張文火向一位代書借
    錢，借了五萬元，十五天要還錢，時間很短，我實在還不出來，因為當時我很缺
    錢，張文火見我還不出錢來，就提議我用買車賣車之方式來還錢，我同意後就把
    身分證交給張文火，隔天他就介紹蘇慶章給我認識，由蘇慶章借頭期款給我，隔
    了沒多久，就有人打電話給我說，車子他們已經看好了，請我指定車的款式及知
    言斥我頭期款的金額，再由我打電話約蘇慶章在咖啡廳見面，由他陪我去付頭期
    款，事後由我本人去領車，領完車後馬上交給一位王先生，我沒有分到任何的錢
    ，他們也沒有幫我清償欠代書的之五萬元債務」等語，核與同案被告蘇慶章之供
    述相符，是堪信李林有義、蘇慶章二人之供述為可採，從而被告甲○○顯屬同案
    被告蘇慶章詐騙汽車集團之一員，應可認定，其辯稱不知賣車一事，核為卸責之
    詞，洵無可取，此外並有附表所示各車號汽車之附條件買賣合約書、車輛動產抵
    押契約書、附條件買賣設定登記申請書、自用小客車異動資料、變造之「黃秦朗
    」身分證影本在卷可稽，事證明確，堪以認定。
二、核被告乙○○、甲○○所為，均係犯刑法第二百十六條、第二百十條行使偽造私
    文書罪（同案被告蘇慶章假冒俞龍擔任汽車買賣保證人部份及某不詳姓名成年
    男子假冒黃秦朗擔任保證人部份）、第二百十六條、第二百十二條行使變造特種
    文書罪（蘇慶章行使變造俞龍身分證部份）、第三百三十九條第一項之詐欺取
    財罪。其等偽造俞龍、黃秦朗署押為偽造私文書之部份行為，而偽造後復持以
    行使，低度之偽造行為為高度之行使行為所吸收，均不另論罪。又被告乙○○就
    其以自己命義買車及擔任孔繁華買車之保證人部份與被告蘇慶章、甲○○有犯意
    聯絡，行為分擔為共同正犯。被告甲○○就李林有義買車部份及擔任被告乙○○
    買車保證人部份則與同案被告蘇慶章、李林有義、乙○○有犯意聯絡，行為分擔
    ，為共同正犯。又其二人先後二次行使偽造私文書及詐欺犯行，時間緊接，所犯
    構成要件相同，顯基於概括犯意為之，為連續犯，均應各論以一罪，又所犯詐欺
    取財及行使偽造私文書有方法結果之牽連關係，應從一重之行使偽造私文書罪處
    斷。又被告乙○○曾於八十一年間因犯侵占罪，為台灣高等法院高雄分院於八十
    二年十二月二十九日定應執行有期徒刑一年，八十二年六月十四日入監服刑，八
    十三年五月二十五日縮短刑期執行完畢，被告甲○○則於七十七年間因施用毒品
    為台灣士林地方法院判處有期徒刑四年六月，七十八年三月二十八上訴駁回確定
    ，八十年一月一日減刑為三年，八十二年一月二十三日服刑，八十三年五月五日
    執行完畢，有台灣高等法院被告全國前案紀錄表可稽，其二人於五年內再犯本件
    有期徒刑以上之罪均為累犯，均應依法遞加重其刑。爰審酌被告二人犯罪之動機
    、目的、手段及其品性、生活狀況、智識程度、犯罪所生之損害、犯罪後態度等
    一切情狀，分別量處如主文所示之刑，以資懲儆。
三、變造之「俞龍」身分證上被告蘇慶章照片一張、變造之「黃秦朗」身分證上不
    詳姓名者之照片一張均係共同正犯被告蘇慶章及該不詳姓成年男子、供犯罪所用
    之物均依法宣告沒收。未扣案但不能證明已滅失之「俞龍」、「黃秦朗」印章
    各一枚及杜嘉發為買車人之附條件買賣合約上保證人欄內、乙○○為買車人之附
    條件買賣契約書保證人欄、被告蘇慶章假冒「俞龍」名義為買車人之附條件買
    賣合約書上買車人欄內及該次動產擔保交易附條件買賣設定登記申請書上債務人
    欄內「俞龍」之印文及署名；李林有義為買車人之二紙附條件買賣契約書保證
    人欄內「黃秦朗」之印文及署名均係偽造之印章、印文及署名，均應依法諭知沒
    收。
四、公訴人意另認被告乙○○將已身照片貼於王元良之駕駛執照，被告甲○○將已身
    照片貼於楊武雄身分證，變造該張身分證，亦涉有共同偽造身分證之犯嫌。惟查
    ，經訊之被告二人堅詞否認不知其二人照片何以會被貼於他人身分證或駕駛執照
    上。次查，一般制作假證件者其目的無非為隨時接受檢驗，是理應隨身攜帶，然
    該二紙證人卻非在其二人身上所查獲而係在同案被告張文火之事務所內查獲，參
    以被告張文火係從事提供人頭保證為業之人，自可輕易取得他人照片或證件，故
    其自可任意將他人照片貼於他人證件之上，便利其人頭保證業務之推展，故堪信
    被告二人所言為可採，此外復無其事證足資證明，被告二人有參與變造特種文書
    之犯行，本應為其二人無罪之諭知，然公訴人認此部份之犯行與前開論科部份有
    判上一罪之關係，故不另為無罪之諭知。
據上論斷，應依刑事訴訟法第二百九十九條第一項前段、刑法第二十八條、第二百十
六條、第二百十條、第二百十二條、第二百十九條、第三百三十九條第一項、第四十
七條、第五十六條、第五十五條，罰金罰鍰提高標準條例第一條前段，判決如主文。
本案經檢察官崔  君到庭執行職務。
中      華      民        國      九十一    年    一    月      十四    日
                                臺灣桃園地方法院刑事第一庭
                                      法  官   潘政宏
右正本證明與原本無異。
如不服本判決，應於判決送達後十日內向本院提出上訴狀( 應附繕本 )，上訴於臺灣
高等法院。
                                      書記官   王月香
中        華        民        國     九十一     年   一   月    十七    日
附錄論罪科刑法條:
刑法第二百十六條
行使第二百十條至第二百十五條之文書者，依偽造、變造文書或登載不實事項或使登
載不實事項之規定處斷。
刑法第二百十條
偽造、變造私文書，足以生損害於公眾或他人者，處五年以下有期徒刑。
附  表
┌─────┬─────┬────────────┬─────┬──────┐
│購車日期  │ 購車名義 │   被害人及車號         │   保證人 │            │
├─────┼─────┼────────────┼─────┼──────┤
│八十四年七│ 乙○○   │   元隆汽車股份有限公司 │   甲○○ │          │
│月二十七日│          │   ＭＫ〡四五０六號     │   黃清寶 │            ││                                    │   蘇慶章 │            │
│          │          │                        │   蘇慶章 │            │
│          │          │                        │   化名俞 │            │
│          │          │                        │   龍   │            │
├─────┼─────┼────────────┼─────┼──────┤
│八十四年七│ 孔繁華   │   同上                 │   劉福建 │            │
│月三十一日│          │   ＭＫ〡四三七二號     │   乙○○ │            │
│          │          │                        │          │            │
│          │          │                        │          │            │
├─────┼─────┼────────────┼─────┼──────┤
│八十四年八│ 李林有義 │   元隆汽車股份有限公司 │   林孟俊 │            │
│月九日    │          │   ＭＫ〡四五六三號     │   黃秦朗 │            │
│          │          │                        │   黃登生 │            │
│          │          │                        │   林盛生 │            │
├─────┼─────┼────────────┼─────┼──────┤
│八十四年八│ 李林有義 │   南陽實業股份有限公司 │   黃秦朗 │            │
│月十七日  │          │   桃園分公司           │   蔣森田 │            │
│          │          │   ＭＫ〡四０四八號     │          │            │
│          │          │                        │          │            │
├─────┼─────┼────────────┼─────┼──────┤
│八十四年七│ 李林有義 │   桃苗汽車股份有限公司 │   黃秦朗 │            │
│月十八日  │          │   ＬＲ〡八一四七號     │   蔣森田 │            │
│          │          │                        │          │            │
│          │          │                        │          │            │
├─────┼─────┼────────────┼─────┼──────┤
